【裁判字號】    99,易,782
【裁判日期】    991021
【裁判案由】    詐欺
【裁判全文】
臺灣臺南地方法院刑事判決               99年度易字第782號
公  訴  人  臺灣臺南地方法院檢察署檢察官
被      告  甲○○
上列被告因詐欺案件，經檢察官提起公訴（99年度偵字第6624號
），本院判決如下：
    主  文
甲○○幫助意圖為自己不法之所有，以詐術使人將本人之物交付
，處有期徒刑肆月，如易科罰金，以新臺幣壹仟元折算壹日。
    事  實
一、甲○○明知一般人取得他人金融帳戶之行徑，常與財產犯罪
    之需要密切相關，且取用他人存摺之目的，無非藉以取得贓
    款及掩飾犯行不易遭人追查。而提供帳戶之舉，將可能幫助
    他人實施財產犯罪。竟仍基於幫助他人詐欺取財之故意，於
    民國98年9月15日15時前某時，在不詳地點，將其持用之台
    新國際商業銀行五甲分行（下稱台新銀行）帳號0000000000
    0000號帳戶之存摺、提款卡及提款密碼等資料交付予真實姓
    名年籍不詳之詐騙集團成員。該詐騙集團成員取得前開帳戶
    後，即基於為自己不法所有意圖之犯意，於98年9月15日15
    時許，撥打電話向丙○○詐稱為銀行襄理，誆稱其投資股票
    導致銀行損失新台幣（下同）200萬元，須配合前往ATM操作
    ，以證明其為學生無資力投資股票云云，致使丙○○陷於錯
    誤，而依其指示，前往ATM操作現金存入97,000元至甲○○
    提供之上開帳戶內，詐騙集團成員旋於同日將上述匯款提領
    一空，丙○○事後發覺有異，經查證後始知受騙。
二、案經花蓮縣警察局花蓮分局報告台灣花蓮地方法院檢察署呈
    請台灣高等法院檢察署檢察長移轉臺灣臺南地方法院檢察署
    檢察官偵查起訴。
    理  由
壹、證據能力之判斷：按被告以外之人於審判外之陳述，經當事
    人於審判程序同意作為證據，法院審酌該言詞陳述或書面陳
    述作成時之情況，認為適當者，亦得為證據，刑事訴訟法第
    一百五十九條之五第一項定有明文。查被告甲○○於本院審
    理時對證人即被害人丙○○於警詢時所為筆錄之證據能力均
    不爭執，且本院依卷內資料審酌該警詢筆錄作成時之情況，
    亦認為並未有何違背法律或其他相關規定之情事，而應認為
    適當，是依刑事訴訟法第159條之5第1項之規定，上開證人
    等於警詢所作之筆錄，為傳聞法則之例外而具有證據能力，
    本院自得引為判決參考之依據，先予敘明。
貳、犯罪事實之認定：
一、訊據被告於本院審理時，固坦承曾申辦上開帳戶之存摺、提
    款卡等情，惟矢口否認涉有幫助詐欺取財罪嫌，辯稱：其將
    上開存摺及提款卡放置在機車置物箱內，不慎遺失，可能遭
    人取走用以詐騙，其並未交付帳戶之存摺、提款卡以幫助詐
    欺取財之犯行云云。
二、經查：
(一)、被告曾於88年3月29日申辦台新銀行帳戶（帳號：000000000
    00000號）等情，業據被告於本院審理時自承在卷，並有台
    新銀行檢送之前開帳戶開戶資料及交易明細表各1件在卷可
    稽（見警卷第10至23頁），此部分事實應堪認定。又詐騙集
    團於98 年9月15日15時許撥打電話向被害人丙○○詐稱為銀
    行襄理，誆稱其投資股票導致銀行損失200萬元，須配合前
    往ATM操作，以證明其為學生無資力投資股票云云，致使丙
    ○○陷於錯誤，而依其指示，前往ATM操作現金存入97,000
    元至甲○○提供之上開帳戶內，詐騙集團成員旋於同日將上
    述匯款提領一空等情，亦據被害人丙○○於警詢中證述遭詐
    騙經過明確，並有被告前開帳戶之交易明細1份在卷可稽，
    此部分事實亦堪認定。
(二)、按現今銀行金融交易倚重自動櫃員機運作甚深，而使用此等
    服務時，除需持有提款卡、存摺等物外，尚須輸入申辦帳戶
    者設定之密碼，始能利用自動櫃員機而使用該帳戶或自帳戶
    內提領款項。易言之，雖取得帳戶之提款卡，然未併同知悉
    提款卡密碼者，仍無法使用該帳戶或自該帳戶領取款項，此
    乃眾所周知之事，因此，一般人為使他人難以得知提款卡之
    提款密碼，均不會輕易將密碼告知他人，或是書寫在他人容
    易取得之書面上，此乃一般社會常情。訊據被告於偵查時供
    稱：其在提款卡之套子上記載提款密碼「630102」等語（見
    偵卷第5頁），經查，上開數字即為被告出生年月日之數字
    組合，按照常理，被告應能輕易記得上開數字，而無將之記
    載在書面上之必要，被告卻仍將之記載在提款卡之封套上，
    顯與常情不符。
(三)、次查，被告供稱：本件台新銀行之帳戶，係因向地下錢莊借
    錢，以匯入郵局帳戶之薪資清償向地下錢莊所借款項之利息
    ，地下錢莊人員會將其溢繳之利息匯至本件台新銀行帳戶退
    還予被告等語，則本件帳戶既有使用之必要，且可用以收取
    地下錢莊退還溢繳之利息，被告理應妥善保管，然卻將存摺
    及提款卡放置在機車置物箱中，亦不符合常情。
(四)、又上開帳戶於98年9月15日上午6時34分許，由被告提領400
    元後，同日15時許，被害人丙○○即遭詐騙，而於同日20時
    40分許，匯款97000元至被告上開帳戶等情，有該帳戶往來
    明細資料在卷可參。衡諸常情，詐騙之人為確保取得不法利
    益，依常理判斷，其所利用供被害人匯款之存摺帳戶，必係
    其等所可掌控之帳戶，亦即無庸擔心該帳戶提款卡及密碼無
    法使用或隨時遭人掛失止付等情形，若被告所述上開帳戶是
    98年9月15日上午提款後，放在機車置物箱內而遭竊乙事屬
    實，衡情竊得該帳戶存摺及提款卡之人應無法確保可確實掌
    控被告上開帳戶，換言之，即難保被告不會將帳戶掛失，而
    使詐騙之人無法取得被害人匯入該帳戶內之金錢，亦即，詐
    騙集團成員理應不敢在無法確認被告不會掛失帳戶之情形下
    ，貿然讓被害人匯錢進入本件帳戶，而本件詐欺集團竟能於
    同日15時許，即將本件帳戶用以詐騙被害人供匯款之用，顯
    見詐欺集團已能完全掌握此帳戶，足認上開帳戶應係被告自
    行交付予詐騙集團使用，被告辯稱係放在機車內遺失云云，
    顯係臨訟杜撰之詞，委不足採。
(五)、綜上所述，被告交付其持用之台新銀行帳戶存摺及提款卡等
    物予詐騙集團，使該詐騙集團得以詐騙被害人丙○○之事實
    已可確認。被告幫助詐欺取財犯行明確，堪以認定，應依法
    論科。
參、論罪科刑：按刑法上幫助犯，係指以幫助之意思，對於正犯
    資以助力，而未參與實施犯罪之行為者而言，被告基於幫助
    他人詐欺取財之故意，將其所持用之郵局帳戶交予詐騙集團
    ，以利詐騙集團詐騙被害人後，匯入款項之用，並得自該帳
    戶提領花用，惟無證據證明被告有參與詐欺犯行之實施，故
    核被告所為係犯刑法第30條第1項、第339條第1項之幫助詐
    欺取財罪，並應依刑法第30條第2項之規定，依正犯之刑減
    輕之。爰審酌被告犯罪動機、手段、被害人所受損害之程度
    、犯罪後始終否認犯行之態度等一切情狀，量處如主文所示
    之刑，並諭知易科罰金之折算標準，以資懲儆。
據上論斷，應依刑事訴訟法第299條第1項前段，刑法第30條、第
339條第1項、第41條第1項前段，刑法施行法第1條之1第1項、第
2項前段，判決如主文。
本案經檢察官乙○○到庭執行職務。
中    華    民    國    99    年    10    月    21    日
                    刑事第四庭  審判長  法  官  鄧希賢
                                        法  官  卓穎毓
                                        法  官  高如宜
以上正本證明與原本無異。
如不服本判決應於收受本判決後10日內向本院提出上訴書狀，並
應敘述具體理由。如未敘述上訴理由者，應於上訴期間屆滿後20
日內向本院補提理由書狀（均須按他造當事人之人數附繕本）「
切勿逕送上級法院」。
                                        書記官  陳慧玲
中    華    民    國    99    年    10    月    21    日
附錄本案論罪科刑法條
刑法第339條第1項：
意圖為自己或第三人不法之所有，以詐術使人將本人或第三人之
物交付者，處五年以下有期徒刑、拘役或科或併科一千元以下罰
金。

司法院資訊處製作；財團法人民間司法改革基金會備份。
